臺灣高等法院高雄分院刑事判決      100年度交上易字第111號
上  訴  人  臺灣高雄地方法院檢察署檢察官
被      告  陳正本
上列上訴人因被告公共危險等案件，不服臺灣高雄地方法院100
年度交簡上字第73號中華民國100 年7 月26日第一審判決（起訴
案號：臺灣高雄地方法院檢察署99年度偵字第36459 號），提起
上訴，本院判決如下：
    主  文
原判決撤銷。
陳正本犯不能安全駕駛動力交通工具罪，累犯，處有期徒刑拾月
；又犯侮辱公務員罪，累犯，處有期徒刑肆月；應執行有期徒刑
壹年。
    事  實
一、陳正本前於民國97年間，因妨害公務及違背安全駕駛案件，
    經臺灣高雄地方法院各判處有期徒刑5 月，並定執行刑為有
    期徒刑9 月，於98年6 月29日執行完畢，竟不知悔改警惕，
    又於99年11月17日凌晨3 時至4 時許，在高雄市○○區○○
    路、成功路附近不詳酒吧飲用龍舌蘭酒，知悉受酒精影響已
    達不能安全駕駛程度，仍於同日上午5 時30分許，駕駛車牌
    號碼EZ-6958 號自小客車上路，欲返回住處，嗣於同日上午
    5 時50分許，行經高雄市苓雅區○○○路38號前，不慎撞擊
    停放上該地點路旁機車5 部，經附近大樓管理員目擊後報警
    ，員警據報前往現場，陳正本另基於侮辱公務員之單一犯意
    ，於警員吳秉翰及陳建華依法對陳正本執行盤查職務時，竟
    以「幹恁娘」、「幹恁娘雞歪」、「幹，他媽的」等足以貶
    損人格之穢語，當場辱罵警員吳秉翰及陳建華，嗣經警施以
    酒精測試，發現其呼氣酒精濃度達每公升1.15毫克，已達不
    能安全駕駛之程度，而查獲上情。
二、案經高雄市政府警察局苓雅分局移送臺灣高雄地方法院檢察
    署檢察官偵查後提起公訴。
    理  由
甲、程序方面：
一、卷附高雄市政府警察局苓雅分局道路交通事故現場圖，係交
    通警察機關對於交通事故之現場，於勘查、蒐證、詢問關係
    人後所作之報告，係被告以外之人於審判外之書面陳述，屬
    傳聞證據。其所記載者，包括發生時間、地點、死傷人數、
    速限、號誌時相，繪製現場圖、並載明肇事經過摘要等交通
    事故現場各種情狀之紀錄，此等報告書，警員有據實紀載之
    義務，性質上可信性極，且至審判期日，現場已歷相當時日
    ，已無重建之可能，實有尊重現場報告及現場圖之必要性。
    準此，應認為其法律性質屬於刑事訴訟法第159 條之4 第1
    款「公務員職務上製作之紀錄文書」，而有證據能力。
二、按被告以外之人於審判外之陳述，雖不符刑事訴訟法第159
    條之1 至之4 之規定，然經當事人於審判程序同意作為證據
    ，法院審酌該言詞陳述或書面陳述作成時之情況，認為適當
    者，亦得為證據，刑事訴訟法第159 條之5 第1 項定有明文
    。本判決後開引用具有傳聞證據性質之證據資料（包括鄂秋
    霖於警詢之陳述），已經檢察官、被告陳正本（下稱被告）
    於本院準備程序時同意作為證據使用，是其縱無刑事訴訟法
    第159 條之1 至第159 條之4 或其他傳聞法則例外之情形，
    亦經本院審酌該證據作成之情況，既無違法取得情事，復無
    證明力明顯過低等情形，以得供做法院判斷事實之依據為適
    當，認為均有證據能力，得為證據。
三、卷附酒精濃度測試單，係利用機械性列印之紀錄，非為供述
    證據，故不屬傳聞證據，併此敘明。
乙、實體方面：
一、訊據被告陳正本坦承服用酒類後，已經不能安全駕駛，仍駕
    駛汽車行駛於道路，及對執行盤查職務員警辱罵之犯罪事實
    ，復有證人即現場目擊之證人顎秋霖於警詢時證述：99年11
    月17日5 時50分左右，我站在自強三路36巷口，即大樓車道
    出口的騎樓上，當時有1 部白色小客車撞擊路旁機車，總共
    撞倒5 台機車，我當時看到後就以手機報警，然後白色小客
    車駕駛就下車往北方行走，他下車後走路不穩，我才發現他
    可能有酒駕，當時有人將該名駕駛叫回來肇事現場，當時我
    就一直聽到肇事駕駛以三字經（幹你娘、GY）等字眼辱罵在
    場員警，罵很多句等語，並指認被告即係駕車肇事之人無訛
    等情（見偵查卷第8 頁至第10頁) ，並有酒精濃度測試單、
    測試觀察紀錄表、舉發違反道路交通管理事件通知單、道路
    交通現場圖各1 份、現場照片5 紙、警員吳秉翰及陳建華職
    務報告1 份等在卷可稽（見偵查卷第15頁、第25頁至第32頁
    ），被告之自白核與事實相符，足以採信。本件事證明確，
    被告所犯違背安全駕駛及侮辱公務員犯行，均堪認定。
二、按刑法第140 條第1 項之罪係妨害國家公務執行，而屬侵害
    國家法益之罪，非侵害個人法益，被告雖侮辱數人，仍屬單
    純一罪（最高法院85年度臺非字第238 號判決意旨參照）。
    查被告陳正本對於警員吳秉翰及陳建華依法對其執行盤查職
    務時，竟以「幹恁娘」、「幹恁娘雞歪」、「幹，他媽的」
    等足以貶損人格之穢語，當場辱罵警員吳秉翰及陳建華2 人
    ，所為妨害公務之行為係侵害國家法益，而非個人法益，因
    此被告應係基於單一之犯意而為之，僅論以單純一罪。核被
    告陳正本所為，係犯刑法第185 條之3 違背安全駕駛罪，及
    同法第140 條第1 項前段之侮辱公務員罪。被告上開違背安
    全駕駛及侮辱公務員犯行，犯意各別，行為互異，所犯罪名
    不同，應予分論併罰。查被告因妨害公務及違背安全駕駛案
    件，經原審法院各判處有期徒刑5 月，並定執行刑為有期徒
    刑9 月，於98年6 月29日執行完畢，有臺灣高等法院被告前
    案紀錄表在卷可憑，其於徒刑執行完畢後5 年內，故意再犯
    本件有期徒刑以上之2 罪，均為累犯，應依刑法第47條第1
    項規定，分別加重其刑。
三、原判決以被告陳正本罪證明確，因予論罪科刑，固非無見；
    惟查：原判決雖適用簡式審判程序而為判決，惟於判決案由
    欄卻記載「本院合議庭認原審適用簡易程序不當，改依通常
    程序自為第一審判決如下：」顯然前後矛盾，尚有未洽；且
    原審於審判期日訴訟進行中，審判長於告知被告簡式審判程
    序之要旨，並聽取當事人之意見後，乃未經該合議庭組織之
    法院評議，即由審判長逕行諭知：「被告既為有罪陳述，本
    件被告所犯並非死刑、無期徒刑、最輕本刑為三年以上有期
    徒刑之罪，得行簡式審判程序，爰依法告知簡式審判程序之
    旨如下：依刑事訴訟法第284 條之1 及第273 條之2 規定，
    簡式審判程序得以一名法官獨任行審判程序，其證據調查不
    受刑事訴訟法下列規定之限制：(1)第159 條第1 項關於排除
    傳聞證據之規定。(2)第161 條之2 關於當事人、代理人、辯
    護人或輔佐人就證據調查之範圍、次序及方法表示意見之規
    定。(3)第161 條之3 關於調查被告自白的限制之規定。(4)第
    163 條之1 關於聲請調查證據的程式之規定。(5)第164 條至
    第170 條關於證據調查方法之規定。」有審判期日筆錄在卷
    可稽（見原審100 年7 月12日審判筆錄），依上開規定，原
    審進行之訴訟程式即屬違背法令。檢察官上訴意旨，亦執上
    開理由，以及被告對在場之員警吳秉翰、陳建華為侮辱行為
    究係主觀上基於單一之犯意，接續為之？抑基於各別犯意而
    為之？顯然仍有疑義而尚待究明，原判決事實欄並未詳細明
    確的認定，因攸關被告究係構成單一侮辱公務員罪，抑或數
    罪併罰之法律適用，自有再加調查、審認之必要，原審遽為
    判決，難謂無調查職責未盡及判決理由不備之違法等為由，
    指摘原判決不當，不無理由，自應由本院將原判決予以撤銷
    改判。爰審酌被告於93年、95年及97年間各有1 次酒後違背
    安全駕駛犯行，經原審法院判處罪刑，有臺灣高等法院被告
    前案紀錄表在卷可憑，而其於97年間妨害公務犯行，亦係於
    飲酒後在住處大樓中庭大鬧，而對到場處理員警為妨害公務
    犯行，並經原審法院判刑確定，有該判決書及被告前案紀錄
    表在卷可憑，是被告仍再次飲酒後駕駛動力交通工具上路，
    危害用路人之生命、身體及財產安全，並對執行職務之公務
    員，辱罵「幹恁娘」、「幹恁娘雞歪」、「幹，他媽的」等
    語，顯係惡意再犯相同犯行，實不宜輕恕；被告提出中低收
    入單親家庭證書、戶籍謄本、國稅局所得及財產歸屬資料清
    單，欲證明其經濟狀況不好，家無恆產，且育有1 子，與母
    親同住，係家中唯一經濟來源等情，惟被告在經濟狀況並非
    理想之情形下，仍至酒吧飲酒後致為本件犯行，其情已難認
    有可憫之處，且被告警詢自承自己沒有工作，壓力大，所以
    才酒後情緒失控等語（見偵查卷第6 頁），且被告多次違背
    安全駕駛及妨害公務犯行，履經判刑並執行完畢，其中曾因
    違背安全駕駛及妨害公務案件，經合併定刑有期徒刑9 月，
    於97年至98年間入監執行長達9 個月之久，竟不知所警惕，
    仍再為本件相同犯行，若不從重量刑，恐不足促其警惕避免
    再犯，且若量處得易科罰金或易服社會勞動之刑，容易招致
    多次犯案均可罰錢或服社會勞動了事之錯誤印象，並斟酌被
    告酒駕不慎撞擊停放路旁機車5 部等情，犯罪所生損害非輕
    ，暨其犯後坦承犯行等一切具體情狀，爰就被告所犯違背安
    全駕駛罪，仍量處有期徒刑10月；所犯侮辱公務員罪，仍量
    處有期徒刑4 月，並定應執行刑為有期徒刑1 年。
據上論斷，應依刑事訴訟法第369 條第1 項前段、第364 條、第
299 條第1 項前段，刑法第140 條第1 項前段、第185 條之3 、
第47條第1 項、第51條第5 款、刑法施行法第1 條之1 ，判決如
主文。
本案經檢察官蔡國禎到庭執行職務。
中    華    民    國   100    年    11    月    7     日
                刑事第二庭  審判長法  官  林正雄
                                  法  官  邱明弘
                                  法  官  黃壽燕
以上正本證明與原本無異。
不得上訴。
中    華    民    國   100    年    11    月    7     日
                                  書記官  戴志穎
附錄本判決論罪科刑法條：
中華民國刑法第185 條之3
服用毒品、麻醉藥品、酒類或其他相類之物，不能安全駕駛動力
交通工具而駕駛者，處1 年以下有期徒刑、拘役或科或併科15萬
元以下罰金。
刑法第140 條第1 項
於公務員依法執行職務時，當場侮辱，或對於其依法執行之職務
公然侮辱者，處6 月以下有期徒刑、拘役或1 百元以下罰金。